---
output: github_document
---

<!-- README.md is generated from README.Rmd. Please edit that file -->

```{r, include = FALSE}
knitr::opts_chunk$set(
  collapse = TRUE,
  warning = FALSE,
  error = FALSE,
  message = FALSE,
  comment = "#>"
)
```

# Caracterização dos municípios paulistas para intervenção ambiental na redução de emissões de gases de efeito estufa

**Tema do projeto:** Mudanças Climáticas Globais

**Local de desenvolvimento da intervenção:** Estudo realizado na FCAV- UNESP, com foco para os municípios do Estado de São Paulo, Brasil.

**Objetivos do projeto, incluindo as mudanças a serem atingidas:** O projeto tem como principal objetivo fornecer subsídios para a tomada de decisão em políticas públicas, com foco na redução do desmatamento, na promoção de práticas sustentáveis na agricultura e uso da terra, na conservação dos biomas brasileiros e no desenvolvimento de tecnologias para monitoramento e mitigação de emissões, especialmente nos municípios do estado de São Paulo. Para isso, serão adotadas técnicas de inteligência artificial, como aprendizado de máquina, para análise de dados do Climate TRACE, identificando padrões e agrupando municípios para definir as variáveis mais relevantes em cada um, proporcionando subsídios estratégicos para as ações de intervenção. 

**Resumo** A elevação da temperatura global destaca a importância dos países atingirem o equilíbrio líquido de zero emissões de gases de efeito estufa (GEE) até meados deste século. Para isso, é importante equilibrar as fontes e sumidouros de emissões; nesse contexto, em 2015, o Brasil apresentou suas metas de redução de emissões em suas primeiras Contribuições Nacionalmente Determinadas (NDC) para a Convenção das Nações Unidas sobre Mudança do Clima (UNFCCC). As estimativas do balanço de carbono podem ser feitas com vários métodos, desde amostragem de gases atmosféricos, técnicas de torres estáticas e métodos de inventários usando fatores de emissão em diretrizes com protocolos do IPCC (Painel Intergovernamental sobre Mudança do Clima). Recentemente, o Climate TRACE, uma coalizão de organizações que trabalham para melhorar o monitoramento de emissões, desenvolveu uma abordagem que combina sensoriamento remoto, técnicas de aprendizado de máquina e dados de inventários para estimar as emissões globais de gases de efeito estufa por setor (www.climatetrace.org). Os dados do Climate TRACE incluem estimativas de emissões para Agricultura, Edifícios, Operações de Combustíveis Fósseis, Floresta e Uso da Terra, Gases Fluorados, Manufatura, Extração Mineral, Energia e Resíduos. No contexto deste projeto, serão aplicadas técnicas de inteligência artificial, como aprendizado de máquina estatístico, para identificar padrões e agrupar os municípios do estado de São Paulo em fontes e sumidouros de gases, isso permitirá a definição das variáveis chaves para descrever as emissões e fornecer os subsídios necessários para a criação de estratégias de intervenção locais.

## Carregando os pacotes

```{r}
library(tidyverse)
```

## Entrada dos dados

```{r}
list_rds <- list.files("data/")
dados <- map_df(
  list_rds,
  ~readr::read_rds(paste0("data/",
                          .x))
)
```

## Municipios `geobr`

```{r}
city <- geobr::read_municipality(
  showProgress = FALSE)
```

## Definindo os municípios do estado de São Paulo
```{r}
sp_city <- city |> 
  filter(abbrev_state == "SP")
```

## Estado de São Paulo

```{r}
sp_city |> 
  ggplot()  +
  geom_sf(fill="white", color="black",
          size=.15, show.legend = FALSE) +
  geom_point(
    data = dados %>%
      filter(year == 2022
             ),
    aes(lon,lat, color = biome))
```

